【裁判字號】    98,訴,1322
【裁判日期】    990325
【裁判案由】    違反台灣地區與大陸地區人民關係條例等
【裁判全文】
臺灣屏東地方法院刑事判決              98年度訴字第1322號
公  訴  人  臺灣屏東地方法院檢察署檢察官
被      告  丙○○
            丁○○
上列被告因違反台灣地區與大陸地區人民關係條例等案件，經檢
察官提起公訴（97年度偵字第5824號），本院判決如下：
    主  文
丙○○共同犯修正前臺灣地區與大陸地區人民關係條例第七十九
條第一項之使大陸地區人民非法進入臺灣地區罪，處有期徒刑肆
月，減為有期徒刑貳月，如易科罰金，以銀元佰元即新臺幣玖
佰元折算壹日。
丁○○共同犯修正前臺灣地區與大陸地區人民關係條例第七十九
條第一項之使大陸地區人民非法進入臺灣地區罪，處有期徒刑捌
月，減為有期徒刑肆月，如易科罰金，以銀元佰元即新臺幣玖
佰元折算壹日。
    事  實
一、丙○○、丁○○與從事大陸地區與臺灣地區假結婚事宜之辜
    崑田（已死亡，業經檢察官為不起訴處分）係朋友，渠等均
    明知非經主管機關許可，不得使大陸地區人民進入臺灣地區
    ，為使大陸地區女子陳瑞金（業經臺灣屏東地方法院檢察署
    發佈通緝中）得以順利入境臺灣地區，竟基於使大陸地區人
    民非法進入臺灣地區及行使使公務員登載不實文書之犯意聯
    絡，由丁○○透過丙○○將其不知情之友人甲○○介紹予辜
    崑田擔任與陳瑞金假結婚之人頭老公，辜崑田即安排甲○○
    前往大陸地區與陳瑞金結婚，藉由「假結婚」之方式，使陳
    瑞金取得配偶身分後據以申請進入臺灣地區。於民國92年5
    月8 日，由辜崑田支付赴大陸地區所需之機票、食宿費用，
    與丙○○帶同甲○○搭機前往大陸地區福建省福州市，嗣於
    同年5 月15日，安排甲○○與陳瑞金在大陸地區福建省福州
    市公證處辦理公證結婚之登記手續，而取得該公證處核發之
    （2003）榕公證內民字第6740號結婚公證書，辜崑田、甲○○於同年月20日返台，丙○○則於同年月22日返台；辜崑田
    、丁○○、丙○○均明知甲○○與陳瑞金間之婚姻係欠缺結
    婚真意之無效婚姻，竟又與陳瑞金基於行使使公務員登載不
    實文書之犯意聯絡，責由辜崑田於92年6 月3 日持上開結婚
    公證書向財團法人海峽交流基金會（下稱海基會）辦理文書
    驗證而取得（92）南核字第028701號證明書，復於92年6 月
    25日，由辜崑田與丁○○帶同甲○○，持上開結婚公證書及
    海基會證明書至屏東縣九如鄉戶政事務所申請辦理甲○○與
    陳瑞金之結婚登記，並填載內容不實之結婚登記申請書，使
    該戶政事務所辦理結婚登記之不知情之該管公務員將甲○○
    與陳瑞金於92年5 月15日結婚之不實事項，登載於其職務上
    所掌之屬於準公文書之電腦系統、戶口名簿及甲○○之國民
    身分證「配偶欄」等公文書上，足生損害於戶政機關對於戶
    籍管理之正確性；辜崑田復於92年9 月23日帶同甲○○前往
    嘉義市警察局第一分局北興派出所辦理對保手續，經該派出
    所承辦員警實質查核並簽註意見後，取得大陸地區人民進入
    臺灣地區保證書1 紙，再於92年9 月24日，利用不知情之合
    立旅行社人員吳美青檢具前開登載不實之戶籍登記資料、大
    陸地區人民進入臺灣地區保證書、海基會驗證證明書、結婚
    公證書等文件，持向內政部警政署入出境管理局（下稱「境
    管局」，現改制為內政部入出國及移民署）申請辦理陳瑞金
    入境來臺之手續，經境管局承辦公務員實質審查後，誤於92
    年9 月26日核定准予陳瑞金來臺，並核發中華民國臺灣地區
    旅行證，陳瑞金遂於92年11月2 日以形式上合法之探親名義
    非法入境臺灣地區；辜崑田嗣後並主動交付新臺幣（下同）
    1 萬元予丁○○做為酬謝。陳瑞金入境臺灣地區後即不知去
    向，嗣因甲○○之養子乙○○察覺有異，報警處理，乃查悉
    上情。
二、案經屏東縣政府警察局報告臺灣屏東地方法院檢察署檢察官
    偵查起訴。
    理  由
壹、證據能力方面：
    按傳聞法則之重要理論依據，在於傳聞證據未經當事人之反
    對詰問予以核實，乃予排斥，惟若當事人已放棄對原供述人
    之反對詰問權，於法院審判時表明同意該等傳聞證據可作為
    證據，基於證據資料愈豐富，愈有助於真實發現之理念，並
    貫徹刑事訴訟法修法加重當事人進行主義之精神，確認當事
    人對於證據能力有處分權之制度，傳聞證據經當事人同意作
    為證據，法院認為適當者，亦得為證據；另當事人於調查證
    據時，對於傳聞證據表示「沒有意見」、「對於證據調查無
    意見」，而未於言詞辯論終結前聲明異議，應視為已有將該
    等傳聞證據採為證據之同意，此刑事訴訟法第159 條之5 定
    有明文。查本案據以認定被告犯罪事實存否之其他被告以外
    之人之言詞或書面陳述，經審判長提示並告以要旨後，檢察
    官及被告均知該證據為審判外之言詞陳述及書面證據，原無
    證據能力，惟未於言詞辯論終結前表示異議，本院審酌上開
    證據作成之過程並無不適當之情形，且對於被告涉案之事實
    具有相當之關聯性，依刑事訴訟法第159 條之5 規定均具有
    證據能力。
貳、實體方面：
一、訊據被告丙○○對於本件犯罪事實，業已於本院坦承不諱；
    訊據被告丁○○固供承其知悉被告丙○○向甲○○提議至大
    陸地區娶妻，辜崑田、丙○○確有帶甲○○至大陸地區結婚
    ，之後辜崑田有帶甲○○去戶政事務所辦理結婚登記，並給
    伊1 萬元酬謝伊等情，惟矢口否認有何使大陸地區人民非法
    進入臺灣地區及行使使公務員登載不實文書犯行，辯稱：被
    告丙○○提議甲○○至大陸結婚時，其懷疑係假結婚，有勸
    甲○○不要去，甲○○返臺方告訴伊已去大陸結婚，後來甲○○中風，其把甲○○送到戊○○經營之安養院，辜崑田、
    丙○○常去安養院找戊○○，要求戊○○同意甲○○去辦結
    婚登記，其當時才認識辜崑田，後來有1 天辜崑田、丙○○
    與戊○○把甲○○帶到戶政事務所辦理結婚登記，亦有通知
    伊，伊到達時，已經辦好登記了；辜崑田跟伊說，因為甲○○去大陸辦結婚有賺一點錢，所以要給伊1 萬元，意思是說
    伊有幫忙介紹，伊本來不收，辜崑田堅持，伊才收下云云。
    惟查：
(一)、上揭被告丙○○、丁○○知悉渠等之友人辜崑田在從事媒介
    大陸地區與臺灣地區人民假結婚非法來台一事後，被告丁○○即介紹其友人甲○○予丙○○，再由被告丙○○介紹給辜
    崑田作為假結婚之人頭，辜崑田旋即安排甲○○前往大陸地
    區與陳瑞金辦理結婚手續，辜崑田與被告丙○○即於92年5
    月8 日帶同證人甲○○前往大陸地區，並於同年月15日，安
    排甲○○與陳瑞金在福建省福州市公證處辦理公證結婚之登
    記手續，而取得該公證處核發之結婚公證書，辜崑田、甲○○嗣於同年月20日返台，被告丙○○則於同年月22日返台；
    辜崑田復於92年6 月3 日持上開結婚公證書向海基會辦理文
    書驗證而取得前開證明書，又於92年6 月25日與被告丁○○
    帶同甲○○，持上開結婚公證書及海基會之證明書前往屏東
    縣九如鄉戶政事務所辦理甲○○與陳瑞金之結婚登記，辜崑
    田再於92年9 月23日帶甲○○至嘉義市警察局第一分局北興
    派出所辦理對保手續，而取得大陸地區人民進入臺灣地區保
    證書；嗣透過合立旅行社，於92年9 月24日向境管局辦理申
    請陳瑞金入境來臺，於同日取得中華民國臺灣地區旅行證，
    陳瑞金乃得以於92年11月2 日以探親名義入境臺灣地區，辜
    崑田事後並給予被告丁○○1 萬元酬謝之事實，業據被告丙○○於本院供認及證述其與被告丁○○將證人甲○○介紹給
    辜崑田作為假結婚之人頭，之後其與辜崑田、甲○○一起前
    往大陸地區辦理結婚手續等情詳實（見本院卷第57頁正反面
    、第68頁正反面、第106 、107 頁），證人甲○○於警詢及
    本院亦證稱：被告丁○○說要帶其去大陸福州介紹女子與其
    結婚，其係與被告丁○○介紹之辜姓男子前往大陸福州娶陳
    瑞金，辦理結婚手續，返台後其就未曾再見到陳瑞金，辜崑
    田有帶其去辦理對保等情堪稱相符（見警卷第34、35頁、本
    院卷第107 頁背面、第108 頁），並有上開福建省福州市公
    證處（2003）榕公證內民字第6740號結婚公證書、海基會證
    明書、甲○○戶籍謄本、結婚登記申請書暨證明文件、大陸
    地區人民進入臺灣地區旅行證申請書、大陸地區人民進入臺
    灣地區保證書、委託書及辜崑田、丙○○、丁○○、甲○○
    、陳瑞金之入出境紀錄查詢結果等附卷可佐（見警卷第39至
    46、50、57、58、59至62、63至67、偵卷第11至13、18頁）
    ，堪認被告丙○○所為出於自由意志之自白應與事實相符，
    洵堪採信。
(二)、被告丁○○於本院雖辯稱：被告丙○○提議甲○○至大陸結
    婚時，其懷疑係假結婚，有勸甲○○不要去，甲○○返台後
    住在證人戊○○經營之安養院，辜崑田常去安養院找甲○○
    ，其方因此認識辜崑田云云，然證人即共同被告丙○○於本
    院審理時明確證稱：其與被告丁○○介紹甲○○去大陸假結
    婚，其沒有聽到被告丁○○勸甲○○不要去，辜崑田與被告
    丁○○係前往大陸前即透過其介紹認識，被告丁○○知道甲○○要去大陸假結婚，其於準備程序所言屬實等語（見本院
    卷第106 頁正反面），而其於準備程序陳稱：被告丁○○係
    其母親之朋友，常至其住處找其母親，辜崑田會去其住處找
    伊，久而久之渠2 人就認識了，辜崑田當著其與被告丁○○
    面前說其在大陸辦假結婚，被告丁○○聽到後，就把甲○○
    介紹給伊，意思是要介紹人頭老公給伊，其就把甲○○介紹
    給辜崑田，被告丁○○知道是假結婚等語（見本院卷第68頁
    背面），又證人甲○○於警詢及審理時俱證稱：係被告丁○○叫伊去大陸假結婚，丁○○跟伊說過要幫伊介紹小姐，是
    丁○○介紹之辜姓男子帶其去大陸結婚等情，衡情被告自承
    與證人甲○○係朋友、無過節，且其於證人甲○○中風後，
    將證人甲○○送至寶建醫院治療，之後又將證人甲○○送到
    證人戊○○經營之老人養護中心；其與被告丙○○母親係朋
    友，其會照顧被告丙○○，也會幫忙被告丙○○母親，與被
    告丙○○無過節等語（見本院卷第18頁背面、第111 頁），
    並有證人戊○○及被告丙○○之證述可佐（見偵卷第44、45
    頁、本院卷第106 頁、第108 頁背面），堪認被告丁○○與
    證人甲○○、被告丙○○間關係良好，並無仇恨嫌隙，再被
    告丙○○已坦承本件犯行，且其與被告丁○○就本案又無利
    害衝突，其刑事責任顯然不會因其為前開不利於被告丁○○
    之陳述而受影響，被告丙○○、證人甲○○理應無同時虛構
    上情以誣陷被告丁○○之動機及可能，渠等前述證詞應非虛
    妄，被告丁○○所為前開辯解顯係卸責之詞。
(三)、再者，關於被告丁○○於偵查及本院辯稱其並未與辜崑田帶
    甲○○去辦理結婚登記部分，然其於警詢時已明確供稱：甲○○回台後，因為中風住院，所以由其與辜（筆錄應係誤載
    為「郭」，以下同）姓男子前往九如鄉戶政事務所辦理結婚
    登記，警方所調閱之結婚登記申請書影本確係屬實，該申請
    書是何人蓋章捺印指紋，因時間已久已無印象；辜姓男子前
    來找伊，說甲○○已辦理結婚，必須前往戶政事務所辦理登
    記，所以其就與辜姓男子就前往辦理；其有聽到辜姓男子告
    知甲○○要辦理登記（見警卷第16至20頁），其於偵訊及本
    院訊問時始改稱：辜崑田與丙○○常去安養院找戊○○，跟
    伊與戊○○說要帶甲○○去辦結婚登記，有一天辜崑田、丙○○叫戊○○開車把甲○○載到戶政事務所辦理結婚登記，
    其過去時已經辦好了，辜崑田、丙○○、戊○○都在場云云
    （見偵卷第35、36頁、本院卷第18頁背面），真實性已非無
    疑，再者，證人戊○○於偵訊及審理時明確證稱：其並未開
    車載甲○○去辦結婚登記，其不知道有沒有人找甲○○去辦
    結婚登記，沒有人問過伊可否帶甲○○去辦結婚登記，也沒
    有人親自或打電話給伊說要帶甲○○去辦結婚登記，其沒有
    看過在庭被告丙○○，不認識丙○○、辜崑田等語（見偵卷
    第44頁、本院卷第108 頁背面至109 頁背面），與被告丙○○於審理時證稱：其不認識戊○○，並未要求戊○○開車載
    甲○○去九如鄉戶政事務所辦理結婚登記，亦未與甲○○去
    辦結婚登記，其返台後即未再參與本案，其不知道是否丁○○帶甲○○去辦結婚登記等語（見本院卷第106 頁正反面）
    互核相符，被告丁○○既始終未提及其與證人戊○○有何仇
    恨嫌隙，證人戊○○又自稱與被告丙○○素不相識（見本院
    卷第108 頁背面），證人戊○○理應無虛構上情偏幫被告丙○○之動機及必要，其與被告丙○○前開所述應係實情，被
    告丁○○於偵訊及本院所辯係丙○○、辜崑田、戊○○帶甲○○去辦理結婚登記云云，顯屬虛構；復參以被告丁○○於
    準備程序自承：甲○○中風後，其保管甲○○的身分證、存
    摺、印章，甲○○住進安養院時，其將甲○○印章、存摺交
    給安養院，但一時疏忽沒有將身分證交給戊○○，甲○○到
    安養院1 個月後，甲○○養子出現，其才將甲○○之身分證
    還給甲○○養子等語（見本院卷第19頁），證人甲○○亦稱
    ：其本人之身分證件都是被告丁○○所保管等語（見警卷第
    35頁），再依證人甲○○於警詢陳稱其自大陸返台後2 星期
    即中風住院（見警卷第35頁），及被告丁○○供稱：甲○○
    中風後，其將甲○○送到寶建醫院治療，之後又送到安養院
    乙情（見偵卷第36頁），而證人甲○○係於92年5 月20日返
    台，有其旅客入出境紀錄查詢在卷可憑（見警卷第57頁），
    堪認本件甲○○於92年6 月25日辦理結婚登記之時，其身分
    證應係由被告丁○○保管無誤，倘被告丁○○未先將甲○○
    之身分證交給辜崑田、戊○○、丙○○等人，辜崑田等人如
    何帶甲○○去辦理結婚登記？足見被告丁○○於偵訊及本院
    始改稱：其到達戶政事務所時，辜崑田、丙○○、戊○○、
    甲○○已經辦好登記云云，並非實情。次依證人戊○○於本
    院審理時明確證稱：其並未開車載甲○○去辦結婚登記，只
    有甲○○的兒子或丁○○才可以帶甲○○出去，因為丁○○
    是介紹甲○○過來住的人，所以丁○○可以帶他出去，甲○○坐輪椅，沒有辦理自己活動等語（見本院卷第109 頁正反
    面），可知辜崑田、被告丙○○2 人於甲○○住在戊○○之
    安養院期間，應無法自行將甲○○帶離安養院，又依據證人
    甲○○之養子乙○○於警詢之證詞，可知其對於甲○○與大
    陸地區女子陳瑞金結婚一事全然不知情（見警卷第30頁），
    其顯無可能帶甲○○去辦理結婚登記，是以辜崑田顯然係透
    過被告丁○○將甲○○從安養院接出來，至戶政事務所辦理
    結婚登記，足見被告丁○○於警詢陳稱其與辜崑田帶甲○○
    去辦理結婚登記等語方為實情，至其於本院審理時另辯稱：
    甲○○要離開安養院辦事情，一定要透過老闆戊○○開車載
    甲○○去云云（見本院卷第109 頁背面）亦非可採。況且，
    被告丁○○自承辜崑田因其幫忙介紹證人甲○○，故辜崑田
    給伊1 萬元之事實（見本院卷第18頁背面、第19頁），倘其
    所辯其僅介紹證人甲○○給被告丙○○認識，其非但未說服
    證人甲○○去大陸結婚，更曾出言勸阻證人甲○○云云（見
    本院卷第18頁背面）為真，辜崑田事後豈有可能主動給伊1
    萬元，且於被告丁○○拒收之情況下，猶堅持要給伊（見本
    院卷第19頁）？被告丁○○所為前揭辯解顯係畏罪卸責之詞
    ，洵非可採。
(四)、至於證人甲○○固堅稱其並未與丁○○、辜崑田去辦理結婚
    登記（見警卷第35頁、本院卷第108 頁），然其與陳瑞金之
    結婚登記申請書之「受委託人」欄係空白，且未檢附委託他
    人代為申請之委託書乙節，有該結婚登記申請書及屏東縣九
    如鄉戶政事務所97年6 月27日屏九戶字第0970000709號函1
    份在卷可稽（見警卷第50、49頁），證人甲○○於辦理本件
    結婚登記時應有親自到場，其可能係因中風而記憶不清，或
    恐被懷疑共涉不法，方對於有否一同前往辦理結婚登記一事
    加以隱瞞，尚難執此逕認其其餘證詞均非實情，併此敘明。
(五)、綜上所述，被告丁○○所為辯解顯與事實不符，洵難採信。
    本件被告丁○○、丙○○所為本件使大陸地區人民非法進入
    臺灣地區及行使使公務員登載不實文書犯行，事證明確，堪
    以認定。
二、新舊法比較：
(一)、按行為後法律有變更者，適用行為時之法律。但行為後之法
    律有利於行為人者，適用最有利於行為人之法律，刑法第2
    條第1 項定有明文。又比較時應就罪刑有關之共犯、未遂犯
    、想像競合犯、牽連犯、連續犯、結合犯，以及累犯加重、
    自首減輕暨其他法定加減（如身分加減）與加減例等一切規
    定，綜其全部罪刑之結果而為比較（最高法院95年第8 次刑
    事庭會議決議參照）。經查：被告行為後，臺灣地區與大陸
    地區人民關係條例於92年10月29日修正公布，其中關於使大
    陸地區人民非法進入臺灣地區之處罰規定即修正後該條例第
    79條，係自同年12月31日施行，依修正後該條例第79條第1
    項之規定，違反同條例第15條第1 款不得使大陸地區人民非
    法進入臺灣地區之規定者，其法定刑已由修正前之「5 年以
    下有期徒刑、拘役或科或併科新臺幣50萬元以下罰金。」，
    提高為「1 年以上7 年以下有期徒刑，得併科新臺幣100 萬
    元以下罰金。」。並增列同條第2 項原規定「意圖營利而犯
    前項之罪者，處3 年以上10年以下有期徒刑，得併科新臺幣
    五百萬元以下罰金。」。比較新舊法之結果，以修正前之舊
    法有利於被告丙○○、丁○○，依刑法第2 條第1 項前段之
    規定，應適用修正前之臺灣地區與大陸地區人民關係條例第
    79條第1 項規定處罰。
(二)、被告丙○○、丁○○行為後，刑法亦於94年2 月2 日修正公
    布，並自95年7 月1 日起施行，茲就比較情形分述如下：
  1.被告丙○○、丁○○行為後，刑法第33條第5 款業已修正施
    行，修正後刑法第33條第5 款規定「罰金：新臺幣1,000 元
    以上，以百元計算之。」，與修正前刑法第33條第5 款規定
    「罰金：1 元以上。」不同。比較新舊法結果，本案關於法
    定刑罰金部分以修正前刑法較有利於被告。
  2.刑法第28條關於共同正犯之規定，已由原規定「2 人以上共
    同『實施』犯罪之行為者，皆為正犯」，修正為「2 人以上
    共同『實行』犯罪之行為者，皆為正犯」，即將舊法之「實
    施」修正為「實行」。原「實施」之概念，包括陰謀、預備
    、著手及實行等階段之行為，修正後僅共同實行犯罪行為始
    成立共同正犯。是新法共同正犯之範圍已有限縮，排除陰謀
    犯、預備犯之共同正犯。新舊法就共同正犯之範圍既因此而
    有變動，自屬犯罪後法律有變更，而非僅屬純文字修正，故
    應有新舊法比較適用（最高法院96年度台上字第934 號判決
    意旨參照）。經比較新舊法結果，以修正後之規定較有利於
    被告。
  3.又修正前刑法第55條有關「犯一罪而其方法或結果之行為犯
    他罪名者，從一重處斷」之牽連犯規定，業經修正刪除，此
    刪除雖非犯罪構成要件之變更，但顯已影響行為人刑罰之法
    律效果，自屬法律有變更，比較修正前、後之刑法規定，自
    以修正前刑法論以牽連犯一罪，較修正後刑法一罪一罰以數
    罪論有利於被告丙○○、丁○○。
  4.綜合上述各條文修正前、後之比較，依修正後刑法第2 條第
    1 項前段規定，適用修正前刑法之規定對被告丙○○、丁○○均較有利，自應整體適用被告行為時即修正前刑法相關規
    定而為論科。
(三)、再關於易科罰金折算標準部分，依修正前刑法第41條第1 項
    前段及修正前罰金罰鍰提高標準條例第2 條規定，有期徒刑
    或拘役易科罰金，以銀元100 元以上300 元以下（即新臺幣
    300 元以上900 元以下）折算1 日，依修正後刑法第41條第
    1 項前段規定，則改為以新臺幣1,000 元、2,000 元或
    3,000 元折算1 日，比較新舊法，關於被告所處有期徒刑減
    刑後易科罰金之折算標準，亦以適用修正前之規定對被告2
    人較為有利。
三、論罪科刑：
(一)、按錄音、錄影或電磁紀錄，藉機器或電腦之處理所顯示之聲
    音、影像或符號，足以為表示其用意之證明者，以文書論，
    刑法第220 條第2 項定有明文，是以上開戶政機關公務員登
    載前開不實之結婚事項於職務所掌之電腦系統內，係屬該管
    公務員職務上所掌之刑法第220 條第2 項規定以文書論之公
    文書。又按大陸地區人民非經主管機關許可，不得進入臺灣
    地區；又不得使大陸地區人民非法進入臺灣地區，臺灣地區
    與大陸地區人民關係條例第10條第1 項及第15條第1 款定有
    明文。次按臺灣地區與大陸地區人民關係條例第79條第1項
    處罰違反同條例第15條第1 款所定使大陸地區人民非法進入
    臺灣地區罪，凡非經合法手續進入者皆包含之，自不以偷渡
    進入為限（最高法院90年度台上字第3180號、92年度台上字
    第40號判決足參），而大陸地區人民，其父母、配偶或子女
    在臺灣地區設有戶籍者，得申請進入臺灣地區探親，大陸地
    區人民進入臺灣地區許可辦法第3 條第1 項第3 款亦有明文
    ；查被告丙○○、丁○○為使大陸地區人民陳瑞金得依據上
    開規定入境臺灣地區，竟安排不知情之甲○○與無結婚真意
    之陳瑞金結婚，使陳瑞金得以探親為由申請來臺，藉以規避
    我國政府對大陸地區人民入境之管制，實質上形同以非法手
    段使大陸地區人民進入臺灣甚明。次按戶政機關人員於人民
    申請辦理結婚登記乃依照申請人提出之書面辦理登記，並不
    進行實質審查，申請人故意為不實之申請者，應處9,000 元
    以下罰鍰，被告丙○○、丁○○行為時之戶籍法第17條、第
    35條、第54條分別定有明文，是被告丙○○、丁○○明知陳
    瑞金、甲○○並無結婚之實，卻使戶政機關公務員為渠等結
    婚之登記，自構成刑法第214 條之使公務員登載不實罪。是
    核被告丁○○、丙○○所為，係犯修正前之臺灣地區與大陸
    地區人民關係條例第79條第1 項之違反不得使大陸地區人民
    非法進入臺灣地區規定罪，及刑法第216 條、第214 條、第
    220 條第2 項之行使使公務員登載不實文書罪。
(二)、被告丙○○、丁○○所犯使公務員登載不實之低度行為，為
    行使之高度行為所吸收，不另論罪。
(三)、再被告丙○○、丁○○與辜崑田就上開使大陸地區人民非法
    進入臺灣地區犯行，有犯意聯絡及行為分擔，另與陳瑞金就
    上開行使使公務員登載不實文書犯行，亦有犯意聯絡及行為
    分擔，均應論以共同正犯。又渠等委由不知情之已成年之合
    立旅行社人員吳美青，向境管局承辦人員申請陳瑞金來台手
    續而行使上開登載不實之戶籍登記資料，係間接正犯。
(四)、又被告丙○○、丁○○所犯上揭使大陸地區人民非法進入臺
    灣地區罪與行使使公務員登載不實文書罪間，有方法、目的
    之牽連關係，為牽連犯，應依修正前刑法第55條之規定，從
    一重之使大陸地區人民非法進入臺灣地區罪處斷。
(五)、爰審酌被告丙○○、丁○○與辜崑田共謀以前述假結婚之方
    式，使大陸地區人民得以非法入境臺灣地區，規避政府行政
    上對大陸人民之入境管制，並造成治安隱藏潛在危險，影響
    社會安寧秩序，殊值非難；惟念渠等之犯行究與人蛇集團藉
    由控制非法入境之人口以營取暴利之程度有異，且被告丁○○僅獲利1 萬元，被告丙○○僅享有免費至大陸遊玩之利益
    ，暨考量被告丁○○否認犯罪、被告丙○○坦承犯行，各別
    參與犯罪之程度、素行、智識程度及生活狀況等一切情狀，
    分別量處如主文所示之刑。又被告丙○○、丁○○犯罪時間
    於96年4 月24日之前，合於中華民國96年罪犯減刑條例第2
    條第1 項第3 款所定減刑條件，復無同條例第3 條不予減刑
    之情形，爰均依該條例第2 條第1 項第3 款規定，減其宣告
    刑2 分之1 ，並諭知易科罰金之折算標準。
據上論斷，應依刑事訴訟法第299 條第1 項前段，修正前臺灣地
區與大陸地區人民關係條例第79條第1 項、第15條第1 款，刑法
第2 條第1 項前段、第11條前段、第28條（修正前）、第216 條
、第214 條、第220 條第2 項、第55條（修正前）、第41條第1
項前段（修正前），中華民國96年罪犯減刑條例第2 條第1 項第
3款 、第7 條、第9 條，修正廢止前罰金罰鍰提高標準條例第2
條，現行法規所定貨幣單位折算新臺幣條例第2 條，刑法施行法
第1 條之1 ，判決如主文。
本案經檢察官任亭到庭執行職務。
中    華    民    國    99    年    3     月    25    日
                  刑事第五庭    審判長法  官 石家禎
                                      法  官 林家聖
                                      法  官 陳秀慧
以上正本證明與原本無異。
如不服本判決，應於收受送達後十日內向本院提出上訴書狀，其
未敘述上訴之理由者並得於提起上訴後十日內向本院補提理由書
（均須按他造當事人之人數附繕本）。
中    華    民    國    98    年    3     月    25    日
                                      書記官  史安琪
附錄本案論罪科刑法條：
修正前臺灣地區與大陸地區人民關係條例第79條第1項
違反第15條第1 款規定者，處5 年以下有期徒刑、拘役或科或並
科新臺幣50 萬元以下罰金。
刑法第214條
明知為不實之事項，而使公務員登載於職務上所掌之公文書，足
以生損害於公眾或他人者，處3 年以下有期徒刑、拘役或5 百元
以下罰金。
刑法第216條
行使第 210 條至第 215 條之文書者，依偽造、變造文書或登載
不實事項或使登載不實事項之規定處斷。

司法院資訊處製作；財團法人民間司法改革基金會備份。
